【裁判字號】    98,聲判,205
【裁判日期】    981109
【裁判案由】    聲請交付審判
【裁判全文】
臺灣臺北地方法院刑事裁定             98年度聲判字第205號
聲  請  人  乙○○
代  理  人  成介之律師
被      告  甲○○
上列聲請人因被告詐欺案件，不服臺灣高等法院檢察署檢察長中
華民國98年9 月25日98年度上聲議字第5971號駁回聲請再議之處
分（原不起訴處分案號：臺灣臺北地方法院檢察署98年度偵字第
18820 號），聲請交付審判，本院裁定如下：
    主      文
聲請駁回。
    理      由
一、按告訴人不服上級法院檢察署檢察長或檢察總長認再議為無
    理由而駁回之處分者，得於接受處分書後10日內委任律師提
    出理由狀，向該管第一審法院聲請交付審判；法院認交付審
    判之聲請不合法或無理由者，應駁回之，刑事訴訟法第258
    條之1 、第258 條之3 第2 項前段分別定有明文。查本件聲
    請人乙○○以被告甲○○涉犯詐欺罪，向臺灣臺北地方法院
    檢察署（下稱臺北地檢署）檢察官提出告訴，經該署檢察官
    以98年度偵字第18820 號為不起訴處分後，聲請人不服聲請
    再議，經臺灣高等法院檢察署（下簡稱高檢署）檢察長於民
    國98年9 月25日以98年度上聲議字第5971號處分書認聲請人
    再議無理由而駁回再議，聲請人於98年10月5 日收受該處分
    書，於98年10月14日委任律師提出理由狀向本院聲請交付審
    判等情，業經本院依職權調取臺北地檢署98年度偵字第1882
    0 號、高檢署98年度上聲議字第5971號等卷宗查閱無訛，且
    有本院收狀戳上日期可證，是本件聲請為合法，合先敘明。
二、聲請人原告訴意旨略以：被告於97年11月26日，受告訴人即
    聲請人擔任主任委員之美麗華大廈管理委員會（址設臺北市
    松山區○○○路679 號）指派，負責處理大廈地下室伸縮縫
    勘驗，竟意圖為自己不法之所有，於同年12月17日持自己所
    開設之韋俞防水工程有限公司名義開立之工程請款單、收據
    各1 紙向美麗華大廈管理委員會請領新臺幣（下同）5,000
    元之勘驗費用，並檢附土木工程技師李應有之勘驗建議說明
    1 張，經美麗華大廈管理委員會向李應有求證，證實該紙勘
    驗建議說明雖係其所出具，惟未向被告收取任何費用，因認
    被告涉犯有刑法第339 條第1 項之普通詐欺罪嫌云云。
三、本案聲請人聲請交付審判意旨略以：
(一)、原臺北地檢署檢察官之不起訴處分書以證人李應有之證詞作
    為認定被告無犯罪事實之論據，惟證人李應有業已證述：「
    被告有問我要多少錢，我說朋友間純粹服務就好。」是被告
    與證人間有一定交情，有偏頗之虞。再者，證人出具之伸縮
    縫勘驗建議說明內，僅稱美麗華大廈有滲水及壁癌，與實際
    上已嚴重龜裂、凹陷及脫磚等實際現況不符，證人有無至現
    場勘驗，已非無疑。檢察官未予斟酌上情，逕為採用其證言
    ，適用證據法則顯有違誤。
(二)、被告及證人分別提出之勘驗證明書所附之印鑑均不符，又被
    告身為美麗華大廈管理委員會公共工程小組成員，未經管委
    會及小組同意，逕以自己所有之韋俞公司承包此一勘驗工程
    ，被告至今也未將勘驗費用交與證人，足認被告所辯不可採
    信，檢察官未就此矛盾詳查，顯有未盡調查義務之責。
(三)、被告明知證人未收取費用，仍告知管委會必須支付勘驗費用
    5,000 元，致使管委會陷於錯誤，支付上款，顯已構成詐欺
    罪之要件，檢察官仍誤解被告未為詐欺行為，有適用法律之
    錯誤。
四、按犯罪事實應依證據認定之，無證據不得認定犯罪事實，刑
    事訴訟法第154 條第2 項定有明文。又認定不利於被告之事
    實，須依積極證據，苟積極證據不足為不利於被告事實之認
    定時，即應為有利於被告之認定。另聲請人之告訴，係以使
    被告受刑事訴追為目的，是其陳述是否與事實相符，仍應調
    查其他證據以資審認，最高法院分別著有30年上字第816 號
    判例及52年臺上字第1300號判例足資參照。次按刑事訴訟法
    第258 條之1 規定告訴人得向法院聲請交付審判，係對於「
    檢察官不起訴或緩起訴裁量權」制衡之外部監督機制，法院
    僅就檢察官所為不起訴或緩起訴之處分是否正確加以審查，
    以防止檢察機關濫權，故法院裁定交付審判，即如同檢察官
    提起公訴使案件進入審判程序，是法院裁定交付審判之前提
    ，必須偵查卷內所存證據已符合刑事訴訟法第251 條第1 項
    規定「足認被告有犯罪嫌疑」檢察官應提起公訴之情形，亦
    即該案件已經跨越起訴門檻。依此立法精神，同法第258 條
    之3 第3 項規定法院審查聲請交付審判案件時得為必要之調
    查，其調查證據之範圍，自應以「偵查中曾顯現之證據」為
    限，不得就告訴人新提出之證據再為調查，亦不得蒐集偵查
    卷以外之證據，否則將與刑事訴訟法第260 條之再行起訴規
    定混淆不清。
五、本院之判斷
(一)、證人李應有於警詢時陳稱：民族路679 、681 號伸縮勘驗建
    議說明，是我勘驗後寫的勘驗建議；我尚未收到工程請款單
    及收據所寫之5,000 元；當初被告找我勘驗時，有告訴我要
    替我向美麗華大廈管委會申請勘驗費，我告訴他不用，目前
    來看他是有幫我請款，但是還未交給我等語。證人復於偵查
    中具結證稱：我是應被告之邀，去現場看一下裂縫的安全性
    ；以公會的標準，這樣的勘驗不出具任何單據，光是初步勘
    驗就要5,000 元；我沒有跟美麗華管委會接洽過，我是應被
    告之邀，被告有問我多少錢，我說朋友服務就好，但他還是
    要幫我請款，後來我很忙，所以忘了這件事；我沒有跟被告
    說不要這筆錢，他說要幫我請這筆錢，後來我工作及家庭的
    事情在忙就忘記了；勘驗建議說明是我寫的，勘驗工作的內
    容，以公會規定，要先作初勘，收費5,000 元，再作詳細的
    評估，最低費用是30,000元到50,000元等語。證人前後證述
    大致相符，並在檢察官面前具結以偽證罪責擔保其證言之可
    信性，應無虛偽作證的可能，聲請人遽指證人所述不可信云
    云，尚難採信。又聲請人認美麗華大廈實際上已嚴重龜裂、
    凹陷及脫磚，認證人並無至現場勘驗云云，聲請人徒舉2 張
    現場照片為證，未再檢附相關專業鑑驗報告，自難遽認聲請
    人所述為真。相較而言，證人所出具之伸縮縫勘驗建議說明
    書中，逐點對於現場狀況為說明：「本建築為狹長街屋，為
    避免過大的地震動態扭矩及溫差效應，原設計在679 、681
    號處設置伸縮縫。」並指出應如何補強：「伸縮縫長期使用
    下，會因髒污致使排水不良引起滲水、壁癌等現象，此部分
    與結構安全無關，建議洽防水專業廠商處理。正面圓弧造型
    牆版無任何結構功能，其牆版中央處垂直縫係因施工時隔縫
    版填充造成，應無安全疑慮，另造型牆版因長期以來多次地
    震擠壓造成的裂縫，建議可直接將圓弧牆版敲除，或用水刀
    將中央垂直隔離縫切開2 至3 公分，裂縫處（非中央處垂直
    縫）以低壓EPOXY 接著劑填充，或以結構強化纖維布貼付補
    強。」尚未見有何虛偽填製之誤，不足認為證人未到現場實
    地勘驗。
(二)、觀之聲請人所舉之兩份勘驗建議說明書（聲證三及四），其
    內容記載均為相同，印鑑形狀、內文也屬一致，僅大小不同
    而已，細觀卷內聲證三所示之勘驗建議說明，為傳真機所印
    出，觀之其上有日期、電話號碼等傳真文件格式甚明，當為
    傳真機紙張置放大小或縮放功能，致印鑑有所不同，無法憑
    此即遽認為虛偽。又被告是否未經管委會或其公共工程小組
    之同意，就擅自以其所有之韋俞公司承包工程，詳閱卷內均
    未有任何證據資料得以佐證，僅有聲請人單一之指述，自不
    得執上詞逕認為檢察官未盡調查之責。
(三)、本案證人已至現場勘驗結構，已如前述，是被告已履行其給
    付義務，當可向美麗華大廈管理委員會請款，至於被告有無
    將5,000 元之勘驗費用交與證人，僅為被告與證人間個人債
    務問題，難認有何施用詐術，或使美麗華大廈管理委員會陷
    於錯誤之情，檢察官就此認事用法並無違誤。
(四)、此外，綜觀全案卷證資料，亦未發現有何其他積極之證據足
    以證明被告確有聲請人所指述之詐欺犯行，是原檢察官及高
    檢署檢察長分別予以不起訴處分及駁回再議之聲請，並無不
    當。勾稽以上，本件交付審判之聲請為無理由，應予駁回。
六、依刑事訴訟法第258 條之3第2項前段，裁定如主文。
中    華    民    國    98    年    11    月    9     日
                刑事第十六庭  審判長法  官  蔡守訓
                                    法  官  羅月君
                                    法  官  藍家偉
上正本證明與原本無異。
本裁定不得抗告。
                                    書記官  呂慧娟
中    華    民    國    98    年    11    月    9    日


司法院資訊處製作；財團法人民間司法改革基金會備份。
